【裁判字號】    95,易,1739
【裁判日期】    950914
【裁判案由】    家庭暴力防治法之傷害
【裁判全文】
臺灣臺中地方法院刑事判決              95年度易字第1739號
公  訴  人  臺灣臺中地方法院檢察署檢察官
被      告  甲○○
上列被告因傷害案件，經檢察官提起公訴（95年度調偵字第20 1
號），本院判決如下：
    主  文
甲○○傷害人之身體，處拘役肆拾日，如易科罰金，以銀元參佰
元即新台幣玖佰元折算壹日。
    犯罪事實
一、甲○○與乙○○為夫妻關係，其2人間具有家庭暴力防治法
    第3條第1款之家庭成員關係，雙方雖同居於台中市○○區○
    ○里○○○○路256號，惟長期感情不睦。甲○○於民國94
    年8月19日17時許，在上開住處浴室內，因乙○○要求敦倫
    而心生不悅，竟基於傷害人之身體之犯意，持浴缸蓮蓬頭毆
    打乙○○額頭處，致乙○○受有鼻部挫傷、右眼邊緣淤傷之
    傷害。
二、案經乙○○訴由台灣台中地方法院檢察署檢察官偵查起訴。
    理  由
一、訊據被告甲○○固坦承於上開時、地持浴室蓮蓬頭打到告訴
    人額頭處之事實，惟辯稱：當時正好淋浴完畢，告訴人進入
    浴室內，因住處浴室空間狹小，持蓮蓬頭交予告訴人之際，
    不慎擊中告訴人額頭，當天並未予告訴人發生爭執，並無故
    意傷害告訴人的意思云云。經查：告訴人於被告站在浴缸內
    沐浴之際，進入浴室內向被告要求夫妻敦倫，遭被告拒絕，
    並持蓮蓬頭敲擊額頭，因而受傷旋即離開浴室，而於隔日至
    行政院衛生署台中醫院就診驗傷等情，業據證人即告訴人乙
    ○○於本院審理中結證明確，並有行政院衛生署台中醫院94
    年8月20日診斷證明書1份在卷可參，被告雖以前詞置辯，然
    告訴人受傷部位為鼻部及右眼邊緣，亦即屬臉部額頭連接鼻
    梁之較凹陷處，並非臉部突出部位，遭他人不慎碰擊之可能
    性較低，且經本院調取告訴人就診時之病歷資料（本院卷第
    28-33頁），告訴人之眼鼻周圍均有挫瘀傷，依據告訴人受
    傷之部位及傷勢，應係遭蓮蓬頭由上至下敲擊所致，若僅是
    交付蓮蓬頭之際不慎碰到，告訴人應不至於受有如此之傷害
    ；況衡情交付蓮蓬頭予他人，目光會先注視該人，縱使目光
    未注視該人而逕自交付，手臂運動只需水平方向於胸前附近
    移動即可，並無由上至下交付之必要，是被告上開所辯，均
    與常情不符，難以採信。至證人乙○○雖亦證稱被告持蓮蓬
    頭敲擊其額頭處後，隨即說「對不起」等語，惟被告與證人
    乙○○目前仍為夫妻關係，且同居一處，於一時情緒失控而
    持蓮蓬頭毆打證人後，旋即心生悔意，亦屬人之常情，尚無
    從以被告事後向證人表示「對不起」即認其係不慎打到證人
    乙○○。本件事證明確，被告犯行堪以認定。
二、核被告甲○○所為，係犯刑法第277條第1項之普通傷害罪。
    爰審酌被告係告訴人之夫，卻未圖努力經營家庭生活，僅因
    細故即傷害對方，嗣後復未能達成和解，及被告之素行、本
    案犯罪手段等一切情狀，量處如主文所示之刑，並諭知易科
    罰金之折算標準。末按行為後法律有變更者，適用行為時之
    法律。但行為後之法律有利於行為人者，適用最有利於行為
    人之法律，刑法第2條第1項定有明文。查被告行為後，刑法
    第41條第1項業於94年2月2日修正公布，並於95年7月1日施
    行，被告於犯罪時之刑法第41條第1項前段規定：「犯最重
    本刑為5年以下有期徒刑以下之刑之罪，而受6個月以下有期
    徒刑或拘役之宣告，因身體、教育、職業、家庭之關係或其
    他正當事由，執行顯有困難者，得以1元以上3元以下折算一
    日，易科罰金。」，而被告行為時之易科罰金折算標準，修
    正前罰金罰鍰提高標準條例第2條前段（現已刪除）規定，
    就其原定數額提高為100倍折算1日，則本件被告行為時之易
    科罰金折算標準，應以銀元300元折算1日，經折算為新臺幣
    後，應以新台幣900元折算為1日。惟修正後刑法第41條第1
    項前段則規定：「犯最重本刑為5年以下有期徒刑以下之刑
    之罪，而受6個月以下有期徒刑或拘役之宣告者，得以新台
    幣1,000元、2,000元或3,000元折算1日，易科罰金。」比較
    修正前後之易科罰金折算標準，以95年7月1日修正前之規定
    ，較有利於被告，則應依刑法第2條第1項前段，適用修正前
    刑法第41條第1項前段規定，以銀元3百元即新台幣9百元定
    其易科罰金之折算標準。
據上論斷，應依刑事訴訟法第299條第1項前段，刑法第2條第1項
前段、刑法第277條第1項、修正前刑法第41條第1項前段，罰金
罰鍰提高標準條例第1條前段、修正前罰金罰鍰提高標準條例第
2條，現行法規所定貨幣單位折算新台幣條例第2條，判決如主文
。
本案經檢察官蔡雯娟到庭執行職務。
中    華    民    國    95    年    9     月    14    日
                       刑事第二庭  審判長法  官  林清鈞
                                         法  官  林慧英
                                         法  官  陳姵君
右正本證明與原本無異。
如不服本判決，應於送達後十日內向本院提出上訴狀（須附繕
本），上訴於臺灣高等法院臺中分院。
                                         書記官  莊金屏
中    華    民    國    95    年    9     月    14    日
附錄論罪科刑法條
中華民國刑法第277條
傷害人之身體或健康者，處三年以下有期徒刑、拘役或一千元以
下罰金。
犯前項之罪因而致人於死者，處無期徒刑或七年以上有期徒刑；
致重傷者，處三年以上十年以下有期徒刑。


司法院資訊處製作；財團法人民間司法改革基金會備份。
